臺灣臺北地方法院交通事件裁定　　　　 96年度交聲字第604號
原處分機關　臺北市交通事件裁決所
異　議　人
即受處分人　甲○○
上列受處分人因違反道路交通管理處罰條例案件，對於臺北市交
通事件裁決所民國96年5月1日所為之處分（原處分案號：北市裁
四字第裁22－CO0000000號、CO0000000號、CO0000000號），聲
明異議，本院裁定如下：
    主    文
原處分關於甲○○汽車駕駛人未繫安全帶（處分案號：北市裁四
字第裁22－CO0000000號）及汽車駕駛人駕駛汽車不服從交通勤
務警察指揮（處分案號：北市裁四字第裁22－CO0000000號）均
撤銷。
前項撤銷部分甲○○不罰。
其餘異議駁回。
    理    由
一、原處分意旨略以：異議人即受處分人甲○○於民國96年1月
    22日下午1時41分許，駕駛車牌號碼7509－DJ號自小客貨車
    ，行經臺北縣長江路與雙十路口時，因有駕駛汽車時使用手
    持式行動電話及未繫安全帶之違規行為，為警攔停後填單舉
    發，且又不服從員警之指揮，原處分機關乃依道路交通管理
    處罰條例第31條之1第1項、第31條第1項及第60條第2項第1
    款之規定，分別裁處受處分人罰鍰新臺幣3,000元、1,500元
    、1,800元。
二、異議駁回（即汽車駕駛人於行駛道路時，使用手持式行動電
    話進行撥接之違規行為）部分：
    (一)訊據受處分人矢口否認有此部分違規行為，辯稱：伊駕車
      並未使用行動電話，只是將左手托在左腮下，員警才誤以
      為伊在使用行動電話云云。
    (二)按汽車駕駛人於行駛道路時，使用手持式行動電話進行撥
      接或通話者，處新臺幣（下同）3,000 元罰鍰，道路交通
      管理處罰條例第31條之1第1項定有明文。經查：
      1.受處分人於前揭時、地駕駛車輛，因有使用手持式行動
        電話撥接通話之違規行為，而為警攔停後填單舉發此事
        實，業據證人即本件舉發員警李陽於本院調查時結證稱
        ：當時伊等在路口執行交通告發，伊看到受處分人駕車
        迎面過來，看到他在講手機，他也有看到伊，但是沒有
        停止使用的情形，所以伊就駕車從後面將他攔停在路邊
        ，在長江、民生路口那邊將他攔停下來，他當時還在使
        用手機，伊攔停他，他才剛拿下來…（你第一次看到他
        時，舉發的地點距離他的車子多遠？）只有二、三公尺
        而已，長江路只有二線道，所以看得很清楚等語明確，
        並有該舉發單附卷可稽。參以受處分人亦自承當時左手
        有托在左腮下之舉動，此顯然與一般駕駛人駕車時使用
        手持式行動電話之舉措相符，而受處分人就何以駕車時
        會有此舉措，又未能提出合理之說明。綜此，自足徵證
        人李陽前揭之證述確合於真實，是受處分人駕車確有使
        用手持式行動電話撥接通話之違規行為。
      2.受處分人雖提出其為聲請人之遠傳電信行動電話（門號
        為0000000000）費用帳單及通聯紀錄表，顯示該門號當
        時並無任何撥打及接聽之紀錄。然依證人李陽於本院調
        查時所述，舉發當時並未查看受處分人之行動電話，亦
        未記下其門號等語。則受處分人於本院調查時所提之該
        行動電話門號，是否即為本件行為時其所使用之行動電
        話門號，實屬無從確知。參以受處分人自承當時是要送
        貨，則以其自身從事業務之性質，使用他人或公司之行
        動電話，抑或其自身即有申辦數支門號，在在均屬可能
        。是受處分人此部分所提出之事證，自不足為本件有利
        之認定。
    (三)綜上所述，本件受處分人確有於行駛道路時使用手持式行
      動電話進行撥接之違規行為，從而，原處分機關援引上揭
      規定，裁處罰鍰3,000元，並無不當，受處分人此部分之
      聲明異議，自無理由，應予駁回。
三、原處分撤銷改諭知不罰（即汽車駕駛人未繫安全帶、不服從
    交通勤務警察指揮）部分：
    (一)訊據受處分人堅詞否認有此部分違規行為，辯稱：伊被員
      警攔停後，即順手將安全帶打開，此時員警上前向伊要駕
      照、行照，才看見伊未繫安全帶，伊被警攔停後，有依員
      警指示出示駕照及行照，伊因為爭執員警說伊違規，所以
      才拒絕在舉發單上簽名，伊並無不服從員警之指揮等語。
    (二)按法院受理交通事件，準用刑事訴訟法之規定，道路交通
      管理處罰條例第89條前段定有明文，是最高法院76年台上
      字第4986號判例「認定犯罪事實所憑之證據，雖不以直接
      證據為限，間接證據亦包括在內，然而無論直接證據或間
      接證據，其為訴訟上之證明，須於通常一般之人均不致有
      所懷疑，而得確信其為真實之程度者，始得據為有罪之認
      定，倘其證明尚未達到此一程度，而有合理之懷疑存在而
      無從使事實審法院得有罪之確信時，即應由法院為諭知被
      告無罪之判決」，準此，法院於審理受處分人違反道路交
      通管理處罰條例案件，如就原處分機關所認定之受處分人
      違規之事實仍有合理之訴訟上懷疑，而無法確信受處分人
      確有該當於道路交通管理處罰條例之違規行為時，仍應作
      對受處分人有利之認定。經查：
      1.依證人李陽於本院調查時所述，其在看見受處分人駕車
        使用行動電話，即騎乘機車前去攔停，當時並未注意到
        受處分人有無繫安全帶，是在騎到受處分人旁邊、將受
        處分人攔停時，才注意到受處分人未繫安全帶。佐以證
        人李陽前揭所述，其當時是在執行交通告發勤務，舉發
        當時受處分人係駕車朝其迎面而來，其與受處分人僅相
        隔二、三公尺，距離很近，看得很清楚等情。則以證人
        李陽當時既在執行交通取締勤務，對於駕駛人是否有違
        規之情形應當會特別注意，則若受處分人駕車當時確有
        未繫安全帶之違規，以證人李陽當時在執行交通違規之
        告發勤務，理當可即時發覺，何以證人李陽竟要等到攔
        停受處分人時，才發現受處分人有未繫安全帶？則受處
        分人辯稱：因被員警攔停，伊才順手將安全帶解下等語
        ，並非全屬無據。從而舉發員警因此誤認受處分人駕車
        時未繫安全帶，非毫無可能。
      2.又依證人李陽於本院審理時所述，其在攔停受處分人後
        ，受處分人有依其指示出示證件。則受處分人自無不服
        從稽查取締之行為。雖證人李陽就此於本院調查時證稱
        ：…最後伊跟他說請他將安全帶繫上，但他沒有做就離
        開了，所以伊才再開他不服稽查取締等語。惟按道路交
        通管理處罰條例第60條第2項，係汽車駕駛人駕駛汽車
        之違規行為，在道路交通管理處罰條例中無其他可據以
        處罰之規定時，始得據以補充適用之規定，是該條項第
        1款所指行為人不服交通勤務警察之指揮之行為，如於
        該條例中原已設有處罰之規定時，即無從再援引該規定
        予以裁罰。故本件縱令如證人李陽所述，受處分人在攔
        停舉發後離去時，未依其指示繫上安全帶，受處分人此
        舉仍有相關處罰條例可資裁罰，原處分機關卻援引上開
        補充規定進行裁處，不僅與上開法條規範有違。再者，
        受處分人對於己身有無違反未繫安全帶之規定，當時即
        一再與員警爭執，而在員警仍認其有該違規事實而填單
        舉發，而在舉發後其可離去之際，因一時己身情緒之憤
        激，以致未聽聞員警此一指揮，非無可能，是受處分人
        有無故違員警指揮之意，仍有可疑。
    (三)綜上所述，受處分人有無未繫安全帶、不服從交通勤務警
      察指揮之違規，既仍有可疑之處，且原處分機關援引第60
      條第2項第1款之補充規定據以裁罰，亦與該法條之要件有
      違，是受處分人此部分之異議為有理由，自應由本院撤銷
      原處分機關此部分之裁罰，改諭知受處分人不罰。
據上論斷，應依道路交通案件處理辦法第19條、第20條前段，裁
定如主文。
中　　華　　民　　國　　96　　年　　10　　月　　31　　日
　　　　　　　　　　　　　　　交通法庭法　官　許泰誠
以上正本證明與原本無異
如不服本裁定應於送達後5日內向本院提出抗告狀
      　　　　　　　　　　　　　書記官　劉麗英
中　　華　　民　　國　　96　　年　　10　　月　　31　　日
